【裁判字號】    97,上訴,4408
【裁判日期】    971202
【裁判案由】    毒品危害防制條例
【裁判全文】
臺灣高等法院刑事判決                97年度上訴字第4408號
上  訴  人  臺灣臺北地方法院檢察署檢察官
被      告  甲○○
                    1樓
上列上訴人因毒品危害防制條例案件，不服臺灣臺北地方法院97
年度訴字第1236號，中華民國97年9月5日第一審判決（起訴案號
：臺灣臺北地方法院檢察署97年度毒偵字第1844號），提起上訴
，本院判決如下：
    主  文
原判決撤銷。
甲○○施用第一級毒品，累犯，處有期徒刑壹年，扣案之第一級
毒品海洛因參包（驗餘淨重壹點玖貳公克）沒收銷燬之；又注射
針筒貳支、夾鍊袋玖拾肆只沒收；又施用第二級毒品，累犯，處
有期徒刑捌月，第二級毒品甲基安非他命貳包（驗餘淨重捌點捌
貳肆捌公克）、殘留甲基安非他命渣袋柒只，均沒收銷燬之；應
執行有期徒刑壹年陸月，扣案之第一級毒品海洛因參包（驗餘淨
重壹點玖貳公克）、第二級毒品甲基安非他命貳包（驗餘淨重捌
點捌貳肆捌公克）及殘留甲基安非他命渣袋柒只，均沒收銷燬之
；又注射針筒貳支、夾鍊袋玖拾肆只均沒收。
   事  實
一、甲○○前因施用毒品案件，經台灣台北地方法院以92年度毒
    聲字第1306號裁定送觀察勒戒後，認無繼續施用毒品之傾向
    ，於民國92年9月23日觀察勒戒執行完畢釋放，業經台灣台
    北地方法院檢察署檢察官以92年度毒偵字第1271號為不起訴
    處分確定; 又因施用第一級毒品、第二級毒品案件，經台灣
    台北地方法院以94年度訴字第1836號分別判處有期徒刑10
    月、6月，定應執行有期徒刑1年2月確定，甫於96年11月8日
    縮短刑期執行完畢。詎仍不知悔改，於觀察勒戒執行完畢釋
    放後5年內，各基於施用第一級毒品海洛因、第二級毒品安
    非他命之犯意，於97年4月15日中午12時許，在其位於臺北
    市大安區○○○路○段18巷3弄35號1樓住處內，分別以針筒
    注射方式施用第一級毒品海洛因1次；再以燒烤方式施用第
    二級毒品安非他命1次，嗣於同日下午16時15分許，在臺北
    縣新莊市○○路290號之某小吃店內，為警查獲並扣得第一
    級毒品海洛因3包 (驗餘合併計重1.92公克)、第二級毒品安
    非他命2包 (驗餘合併計重8.8248公克)、其所有供施用第一
    級毒品用之針筒2支、夾鍊袋94只、殘留甲基安非他命渣袋7
    只。
二、案經臺北縣政府警察局新莊分局報告臺灣板橋地方法院檢察
    署檢察官呈請臺灣高等法院檢察署檢察長核轉臺灣台北地方
    法院偵查起訴。
    理  由
一、上揭犯罪事實，業據被告甲○○於原審審理時供承不諱在卷
    ，而被告於上開時地為警查獲後，經警採集其尿液送請台灣
    檢驗科技股份有限公司，以氣相層析質譜儀分析法確認檢驗
    結果，呈嗎啡、甲基安非他命陽性反應，有該公司97年4 月
    30日出具之濫用藥物檢驗報告乙紙在卷可參（見原審卷第29
    頁）另該扣案之白色粉末3包，白色結晶物質2包，經送請法
    務部調查局、交通部民用航空局航空醫務中心鑑定之結果，
    分別發現確含有海洛因成分、甲基安非他命成分，有該局97
    年5月29日調科壹字第09723025340號鑑定書及該中心97年5
    月14日航藥鑑字第0972462號毒品鑑定書各1紙在卷可稽（見
    偵字第1844號卷第9頁、原審卷第28頁）另有上述經鑑定證
    實為第一級毒品海洛因3包、第二級毒品甲基安非他命2包
    、殘留甲基安非他命渣袋7只、注射針筒2支及夾鍊袋94只扣
    案。被告上揭自白堪認與事實相符，事證明確，被告犯行，
    應可認定，自應依法論科。
二、按海洛因係屬毒品危害防制條例第2條第2項第1款所規定之
    第一級毒品，甲基安非他命則屬同條例第2條第2項第2款之
    第二級毒品。核被告所為，係犯毒品危害防制條例第10條第
    1項施用第一級毒品罪、同條第2項施用第二級毒品罪。被告
    施用毒品前持有第一級毒品海洛因、第二級毒品甲基安非他
    命之低度行為，應為施用毒品之高度行為所吸收，均不另論
    罪。所犯施用第一級毒品海洛因及第二級毒品甲基安非他命
    二罪間，犯意各別，罪名互殊，應分論併罰之。又被告有上
    揭事實欄所載之科刑及執行前案記錄，有臺灣高等法院被告
    前案紀錄表在卷可憑，被告受有期徒刑執行完畢後，五年以
    內故意再犯本案有期徒刑以上之罪，為累犯，應依刑法第47
    條第1項之規定，加重其刑。原審據以論罪科刑，固非無見
    ，惟按沒收為從刑之一種，應隨主刑宣告，如係數罪併罰內
    均有沒收之必要者，須於分別宣告主刑之下一併宣告沒收，
    再定其應執行之主從各刑，若僅於定執行刑時沒收，應認未
    經合法宣告（最高法院43年台非字第45號判例意旨參照）原
    審判決未於被告所犯施用一、二級毒品罪主刑下，分別為沒
    收之諭知，僅於定應執行刑下合併沒收，依上說明，即非適
    法。檢察官上訴執此指摘原判決違法，洵屬有據，自應由本
    院予以撤銷改判。審酌被告多次非法施用足以導致精神障礙
    及生命危險之成癮性化學合成藥物，自制力甚低，所為對個
    人身心戕害程度，暨其生活狀況、品行、智識程度、犯罪之
    動機、目的、手段、所生危害及犯罪後尚能坦承犯行、態度
    良好等一切情狀，分別量處如主文所示之刑，並定其應執行
    刑，以資懲儆。扣案之海洛因3包（合計淨重1.92公克）、
    甲基安非他命2袋（驗餘合計淨重8.8248公克），為違禁物
    ，依現行檢驗毒品係以刮除方式為之，包裝袋上仍會摻殘若
    干毒品無法分離，故前開毒品暨外包裝袋及量微無法秤重殘
    留甲基安非他命渣袋7只，依上檢驗方式觀之，其毒品與包
    裝袋顯無法析離，故應整體視為毒品，併依毒品危害防制條
    例第18條第1項前段宣告沒收銷燬之，另扣案之注射針筒2支
    、夾鏈袋94只，為供被告施用第一級毒品犯罪所用之物，屬
    被告所有，亦經被告於原審時供陳在卷，爰依刑法第38條第
    1 項第2款諭知均沒收之。
三、被告經合法傳喚無正當理由未到庭，爰不待其陳述逕行判決
    。
據上論斷，應依刑事訴訟法第372條、第369條第1項、第364 條
、第371條、第299條第1項前段，毒品危害防制條例第10條第1項
、第2項、第18條第1項前段，刑法第11條、第47條第1項、第51
條第5款、第38條第1項第2款，判決如主文。
本案經檢察官王清杰到庭執行職務。
中    華    民    國    97    年    12    月    2    日
                  刑事第二十二庭審判長法  官  何菁莪
                                      法  官  洪于智
                                      法  官  江振義
以上正本證明與原本無異。
第一級毒品罪部分，如不服本判決，應於收受送達後十日內向本
院提出上訴書狀，其未敘述上訴之理由者並得於提起上訴後十日
內向本院補提理由書（均須按他造當事人之人數附繕本）。
第二級毒品罪部分，不得上訴。
                                      書記官  陳媛容
中    華    民    國    97    年    12    月    2     日
附錄：本案論罪科刑法條
毒品危害防制條例第11條持有第一級毒品者，處3年以下有期徒
刑、拘役或新臺幣5萬元以下罰金。
持有第二級毒品者，處2年以下有期徒刑、拘役或新臺幣3萬元以
下罰金。
持有專供製造或施用第一、二級毒品之器具者，處1年以下有期
徒刑、拘役或新臺幣 1 萬元以下罰金。
持有毒品達一定數量者，加重其刑至二分之一，其標準由行政院
定之。


司法院資訊處製作；財團法人民間司法改革基金會備份。
